臺灣高等法院民事判決
109年度勞上字第95號
上  訴  人  比立可商行有限公司

法定代理人  陳鼎堯  

被 上訴 人  陳正倫  
上列當事人間請求給付工資等事件，上訴人對於中華民國109年4
月30日臺灣新北地方法院109年度勞訴字第34號第一審判決提起
上訴，本院於110年2月23日言詞辯論終結，判決如下：
    主      文
原判決除確定部分外廢棄。
上開廢棄部分，被上訴人在第一審之訴駁回。
第一、二審訴訟費用（除確定部分外），由被上訴人負擔。
    事實及理由
被上訴人於原審起訴及本院主張：伊自民國（下同）104年12月
  4日起任職上訴人，擔任送貨司機，每月薪資新臺幣（下同）3
  萬5,000元，伊最後工作日為108年10月22日，並請特休至同年
  月31日。上訴人曾於108年10月17日要求伊簽立勞動契約，並
  表示若伊不簽，當日即視為曠職，伊不得己之下始簽立勞動契
  約，嗣上訴人之法定代理人陳鼎堯以通訊軟體LINE（下稱LINE
  ）傳送訊息，要求伊送完貨後要去跑業務，伊反應此與原應徵
  職務不同後，陳鼎堯便表示當日要伊簽勞動契約，係要讓上訴
  人於日後變動員工職務時有合理依據。又伊於108年10月22日
  送完貨返回公司時，陳鼎堯即告知因伊在公司場內抽菸、開車
  未接老闆電話及竊取上訴人公司文件，要將伊解僱，要求伊自
  翌日即108年10月23日起即不用到公司上班，只需於翌日至公
  司拿取自願離職書。然伊並無上開解僱事由，亦未曾向上訴人
  表示終止勞動契約之意思，為非自願離職，爰請求上訴人給付
  資遣費6萬5,000元及開立非自願離職證明書等語。並聲明：㈠
  上訴人應給付被上訴人6萬5,000元及自109年1月13日起至清償
  日止，按週年利率5%計算之利息。㈡上訴人應開立非自願離職
  證明書與被上訴人（被上訴人就其餘敗訴部分，未據聲明不服
  ，已告確定，非本院審理範圍，茲不贅述）。
上訴人則以：伊未解僱被上訴人，被上訴人係於108年10月23日主動向伊提出離職，並自108年10月24日起至10月31日止就其尚有之特別休假日（下稱特休）予以休假完畢，是被上訴人係自行離職，依勞動基準法（下稱勞基法）第18條規定，被上訴人自不得向伊請求給付資遣費，故原判決認伊尚應給付被上訴人資遣費6萬5,000元實有違誤等語，資為抗辯。
原審就被上訴人之請求，判決：㈠上訴人應給付被上訴人6萬5,0
  00元，及自109年1月13日起至清償日止，按週年利率5%計算之
  利息；㈡上訴人應開立非自願離職之服務證明書與被上訴人，
  並依職權為假執行及免為假執行之宣告，駁回被上訴人其餘之
  訴。上訴人不服，提起上訴，並聲明：㈠原判決不利於上訴人
  部分廢棄；㈡上廢棄部分，被上訴人在第一審之訴駁回（被上
  訴人就其餘敗訴部分，未據聲明不服，已告確定，非本院審理
  範圍，茲不贅述）。
兩造所不爭執之事項：
㈠被上訴人自104年12月4日起任職上訴人，擔任送貨司機，每月
  薪資3萬5,000元，被上訴人最後工作日為108年10月22日，並
  請休特休至108年10月31日。
㈡被上訴人於108年10月22日前曾簽署自願離職書（兩造對離職書
  是內容是否填載完成尚有爭執），嗣後被上訴人取回該自願離
  職書。
按民事訴訟如係由原告主張權利者，應先由原告負舉證之責，
  若原告先不能舉證，以證實自己主張之事實為真實，則被告就
  其抗辯事實，即令不能舉證，或其所舉證據尚有疵累，亦應駁
  回原告之請求（最高法院108年度台上字第129號判決要旨參照
  ）。次按契約合意終止，係契約雙方當事人，依合意訂立契約
  ，使原有契約之效力向後歸於無效，亦即以第二次之契約終止
  原有之契約（第一次之契約）。依契約自由原則，契約之雙方
  當事人得再訂契約，使原屬有效之契約向將來歸於無效，其成
  立要件應依民法第153條之規定定之，即須有要約與承諾二者
  意思表示一致之事實始足當之。經查：
㈠上訴人法定代理人陳鼎堯及被上訴人分別到庭陳述如下：
⒈陳鼎堯陳稱：兩造已協商好，讓被上訴人將所有特休的假休完
  ，因為被上訴人做的不開心，伊說那被上訴人不要做了，特休
  一次讓其休完；最初伊說被上訴人做的不開心，就讓其把特休
  休完，簽自願離職證明書，被上訴人已經簽了自願離職書，自
  願離職書放在伊那邊，後來被上訴人私自將該自願離職書取走
  ；上訴人讓被上訴人把特休休完，是因為兩造協議被上訴人自
  願離職，被上訴人才會簽自願離職證明書，但兩天後，伊發現
  被上訴人簽的自願離職證明書被其偷走；因為被上訴人在上訴
  人處工作不愉快，故兩造於被上訴人最後上班日前3天，達成
  共識，被上訴人請完特休後離職，被上訴人才簽自願離職證明
  書，但被上訴人簽好後，趁伊不在公司時，將該證明書取走等
  語（見本院卷第51-52、60-61、104-105頁）。
⒉被上訴人陳稱：本來是兩造協議伊自願離職，上訴人讓伊把特
  休休完，伊才會簽自願離職證明書，但隔一天之後上訴人就叫
  伊不要做了，會這麼說是因為上訴人更改勞動契約書，說伊貨
  送完了， 叫伊去跑業務，可是伊當初是應徵送貨司機，上訴
  人叫伊送完貨之後去跑業務，如果伊不跑業務，當天就不給伊
  薪水，上訴人說伊不跑業務，就拿不到錢，說伊做的不開心，
  就拿自願離職證明書給伊，叫伊不要做。自願離職證明書最上
  面日期、名字都已經簽好了，下面的日期沒有簽，是上訴人叫
  伊不要做的，所以伊認為沒有必要簽自願離職證明書，伊就拿
  回來了等語（見本院卷第60-61頁）。　
㈡依陳鼎堯前揭所述，其向被上訴人陳稱：因為被上訴人做的不
  開心，伊說那被上訴人不要做了，特休一次讓其休完一節，核
   屬此應僅係上訴人向被上訴人所為合意終止系爭勞動契約之
  要約，即上訴人係向被上訴人提出由被上訴人一次將特休休完
  後合意終止系爭勞動契約之要約，而非上訴人片面終止系爭勞
  動契約之意思表示。蓋依陳鼎堯前揭所述，尚不足以形成其與
  被上訴人為前揭對話時，上訴人有片面終止系爭勞動契約之意
  思，否則被上訴人豈有簽署自願離職證明書之理？嗣被上訴人
  同意簽署自願離職證明書，顯係就上訴人前揭要約所為之承諾
  ，於被上訴人簽署自願離職證明書，並交付上訴人時，兩造就
  合意終止系爭勞動契約之意思合致，即生被上訴人特休完畢後
  ，合意終止系爭勞動契約之效力。此核與兩造於終止系爭勞動
  契約合意後，被上訴人確自108年10月24日起至同年月31日止
  ，將其剩餘之特休一次接續休完等情相符，有兩造所不爭執之
  上訴人員工108年度請假單可參（見本院卷第55頁）。並核與
  陳鼎堯陳稱：兩造已協商好，讓被上訴人將所有特休的假休完
  ，上訴人讓被上訴人把特休休完，是因為兩造協議被上訴人自
  願離職，被上訴人才會簽自願離職證明書，兩造於被上訴人最
  後上班日前3天，達成共識，被上訴人請完特休後離職，被上
  訴人才簽自願離職證明書等語，及被上訴人陳稱：本來是兩造
  協議伊自願離職，上訴人讓伊把特休休完，伊才會簽自願離職
  證明書等語相符，堪認兩造已就被上訴人一次將特休休完後合
  意終止系爭勞動契約之意思合致一節，為真正。
㈢雖被上訴人事後將其所簽之自願離職證明書取回，然按對話人
  為意思表示者，以相對人了解時發生效力，非對話者，以通知
  達到相對人時發生效力，民法第94條及第95條定有明文。查上
  訴人向被上訴人提出由被上訴人一次將特休休完後合意終止系
  爭勞動契約之要約後，被上訴人簽署自願離職證明書，並交付
  上訴人時，被上訴人所為承諾之意思表示，顯已到達上訴人而
  發生承諾之效力，則兩造所為前揭終止系爭勞動契約合意之效
  力，自不因被上訴人事後將其所簽之自願離職證明書取回而受
  影響。至被上訴人主張其簽自願離職證明書後，隔一天上訴人
  即叫其不要做了等語，然被上訴人就此有利於己之事實，並未
  舉證以實其說，且上訴人已依兩造前揭約定，同意被上訴人自
  108年10月24日起將其剩餘之特休一次接續休完，亦如前述，
  則兩造既已達成由被上訴人一次將特休休完後終止系爭勞動契
  約之合意，上訴人復同意被上訴人將特休一次休完，於此情境
  下，衡情，上訴人當無再行片面終止系爭勞動契約之必要，是
  被上訴人前揭主張尚不足採。
㈣從而，兩造業已達成由被上訴人一次將特休休完後終止系爭勞
  動契約之合意，上訴人復同意被上訴人將特休自一次休完，均
  如前述，堪認系爭勞動契約於被上訴人108年10月31日特休終
  了時，應已生合意終止之效力。故系爭勞動契約於108年11月1
  日起已因兩造合意終止而消滅，應堪認定。是系爭勞動契約因
  合意終止而於108年11月1日消滅後，被上訴人自無從於本件10
  8年11月15日繫屬（見原審調字卷第9頁）後，再行就已消滅之
  系爭勞動契約，以起訴狀繕本向上訴人為終止系爭勞動契約，
  或於本院110年2月23日審理時，當庭向上訴人為終止系爭勞動
  契約之餘地（見本院卷第107頁）。則系爭勞動契約既為兩造
  合意終止，被上訴人請求上訴人給付資遣費6萬5,000元及開立
  非自願離職證明書，顯均屬無據，應予駁回。
綜上所述，系爭勞動契約自108年11月1日起，已因兩造合意終
  止而消滅，則被上訴人以上訴人片面非法解僱被上訴人為由，
  請求上訴人給付被上訴人資遣費6萬5,000元，暨自109年1月13
  日起至清償日止，按週年利率5%計算之利息，及上訴人應發給
  被上訴人非自願離職之服務證明書，於法無據，不應准許。原
  審除確定部分外，就被上訴人上開請求為上訴人敗訴之判決，
  並依職權為假執行及附條件免為假執行之宣告，自有未洽。上
  訴意旨指摘原判決不當，求予廢棄改判，為有理由。自應由本
  院廢棄改判如主文第二項所示。
本件事證已臻明確，兩造其餘之攻擊或防禦方法及所用之證據
  ，經本院斟酌後，認為均不足以影響本判決之結果，爰不逐一
  論列，併此敘明。
據上論結，本件上訴為有理由，依民事訴訟法第450條、第78條
  ，判決如主文。　
中　　華　　民　　國　　110 　年　　3 　　月　　16　　日
                  勞動法庭
                        審判長法  官  李慈惠
                              法  官  陳婷玉
                              法  官  謝永昌　
正本係照原本作成。
如不服本判決，應於收受送達後20日內向本院提出上訴書狀，其
未表明上訴理由者，應於提出上訴後20日內向本院補提理由書狀
（均須按他造當事人之人數附繕本）上訴時應提出委任律師或具
有律師資格之人之委任狀；委任有律師資格者，另應附具律師資
格證書及釋明委任人與受任人有民事訴訟法第466條之1第1項但
書或第2項所定關係之釋明文書影本。如委任律師提起上訴者，
應一併繳納上訴審裁判費。
中　　華　　民　　國　　110 　年　　3 　　月　　16　　日
　　　　　　　　　　　　　    書記官  王增華